【裁判字號】    97,上易,971
【裁判日期】    980120
【裁判案由】    侵權行為損害賠償
【裁判全文】
臺灣高等法院民事判決                 97年度上易字第971號
上  訴  人  乙○○
                        之1
被  上訴人  甲○○
                        1號
上列當事人間請求侵權行為損害賠償事件，上訴人對於中華民國
97年9月9日臺灣臺北地方法院97年度訴字第4820號第一審判決提
起上訴，本院於98年1月6日言詞辯論終結，判決如下：
    主  文
上訴駁回。
第二審訴訟費用由上訴人負擔。
    事  實
甲、上訴人方面：
壹、聲明：
一、原判決關於上訴人敗訴部分廢棄。
二、上開廢棄部分，被上訴人在第一審之訴及假執行之聲請均駁
    回。
貳、陳述略以：兩造會面係柯金柱律師安排，上訴人不可能恐嚇
    被上訴人。
乙、被上訴人方面：
壹、聲明：上訴駁回。
貳、陳述：與原判決記載者相同。
    理  由
一、
(一)、被上訴人主張：兩造係認識多年之友人，因房屋出售事宜發
    生債務糾紛，相約於民國95年8月4日下午前往位於臺北市○
    ○○路○段13號8樓柯金柱律師開設之新洋法律事務所協調。
    被上訴人由友人潘富三陪同前往，當日下午5時許，兩造獨
    自在該事務所之會議室內協商，上訴人於協商時將會議室之
    房門由內以喇叭鎖鎖住，嗣因兩造言詞不合，乙○○竟以身
    體擋住房門，阻止伊開門離去，並以「妳欠我新台幣（下同
    ）150萬元，要寫欠條，並將女兒張馨友竹圍的房子給我，
    不然要把樓下五個兄弟叫上來把妳帶走」等情恫嚇被上訴人
    ，致被上訴人心生畏懼，且剝奪被上訴人之行動自由達20餘
    分鐘，嗣因被上訴人大聲哭喊，柯金柱律師及潘富三陸續前
    往查看，而悉上情，並開門讓被上訴人離去。上訴人不法侵
    害被上訴人之自由、身體及生命權，精神上受有痛苦，爰依
    民法第193條、第195條第1項前段規定請求上訴人給付慰撫
    金8萬元，及自起訴狀繕本送達翌日起至清償日止，按年息
    百分之五計算之利息（被上訴人逾上開數額之請求，業經原
    審判決被上訴人敗訴，被上訴人未聲明不服）。
(二)、上訴人對伊於上揭時、地，因債務糾紛與被上訴人協商之情
    不爭執。但否認有被上訴人所指妨害自由、恐嚇等情事，辯
    以兩造會面係柯金柱律師安排，伊確實遭被上訴人欺騙太多
    次云云。
(三)、原審就被上訴人上述請求部分，為上訴人敗訴之判決，上訴
    人提起上訴。
二、本件兩造不爭執事項如下述：
(一)、兩造為認識多年之友人，因房屋買賣債務糾紛，於上揭時、
    地，在柯金柱律師開設之新洋法律事務所會議室協調。
(二)、柯金柱律師為上訴人其他案件之委任律師。
三、被上訴人主張兩造於上揭時、地，在會議室單獨協調時，因
    言詞不合，上訴人以身體擋住房門，阻止伊開門離去，並以
    上揭言詞恫嚇伊，致伊精神上受有痛苦，爰依侵權行為法則
    ，請求上訴人給付8萬元並加計遲延利息。上訴人則否認之
    。茲審酌如下：
(一)、上訴人有無不法侵害被上訴人之情事？
１、上訴人於其被訴恐嚇刑事案件（下稱刑案）偵查中稱「柯律
    師說要我們在裡面談，不吵我們，所以我才把會議室的喇叭
    門鎖上」（參見本院卷第31頁）。
２、證人潘富三於刑案刑事審理中結證：當日伊與兩造、柯金柱
    一起進去會議室，後來伊與柯金柱想說讓兩造自己談談看，
    伊與柯金柱就出來在外面喝茶，後來聽兩人吵的很大聲，柯
    金柱先衝進去，伊要進去時，柯金柱已先在裡面，但門鎖著
    ，伊沒辦法進去，伊有敲門，被告（上訴人）才開門讓伊進
    去，當時告訴人（被上訴人）有喊救命，後來伊等與柯金柱
    坐電梯下來時，柯金柱說這樣會妨害自由等情（參見本院卷
    第42、43頁）。
３、證人柯金柱於刑案警訊稱「一開始協調氣氛不好，經我勸導
    不成，所以我離開會議室」「當時我與乙○○很大聲時，我
    先進去協調室，講了幾句話後再離開，經過一段時間，發現
    已是晚間7時多，辦公室要休息，所以我進去會議室請甲○
    ○先離開，讓雙方情緒冷卻再聯繫下次會面時間，甲○○離
    開以後，就由潘佑輔及潘富三等三人去吃飯」等情（參見本
    院卷第14頁背面-15頁）。
４、是依上所述，堪認兩造單獨於會議室時，上訴人確將房門上
    鎖，且兩造爭執激烈，被上訴人有喊救命，而柯金柱於偕上
    訴人、潘富三離去時，確曾謂這樣會妨害自由等情。則被上
    訴人主張兩造單獨於會議室時，上訴人曾妨害其自由，並出
    言恫嚇伊等情，核與經驗法則無違，堪認為真正。
５、雖證人柯金柱於96.3.20警訊中證稱「…至於乙○○有無出
    言恐嚇甲○○，我沒注意」，於96.9.14偵查中結證「我沒
    有聽聞被告（上訴人）恐嚇告訴人（被上訴人）。且他們是
    認識7、8年的朋友，不可能恐嚇，而我是作過司法官的人，
    不可能讓他任在那裡發生刑事罪的事。」「會議室的門沒有
    鎖」等語。
    惟查證人柯金柱證述「會議室的門沒有鎖」乙節，與上訴人
    本人於偵查中所述其有將會議室的喇叭門鎖上不符，又柯金
    柱係上訴人他案委任之律師，且本件事發地點係在柯金柱開
    設之律師事務所，是堪認柯金柱上述證言，係迴護上訴人之
    詞，自不得採為有利於上訴人之認定。
(二)、被上訴人得請求賠償之數額？
１、按不法侵害他人之身體、健康、名譽、自由、信用、隱私、
    貞操，或不法侵害其他人格法益而情節重大者，被害人雖非
    財產上之損害，亦得請求賠償相當之金額，民法第195條第1
    項前段定有明文。上訴人不法侵害被上訴人行動自由，並以
    加害身體、生命之事恐嚇被上訴人，已如上述。則被上訴人
    請求上訴人給付慰撫金，自屬有據。
２、茲查被上訴人自承係台北醫學院醫技科畢業，目前無業，於
    96年度有利息所得1萬餘元，名下有土地1筆及股票投資多筆
    ，財產總額約31萬餘元。上訴人為大學畢業，於96年度有所
    得79萬餘元，並有房屋21筆、土地15筆等財產，有稅務電子
    閘門財產所得調件明細表等可按（見原審第23頁、30-44頁
    、本院卷第77頁）。本院斟酌兩造本為熟識關係、所受教育
    程度、身分、社會地位、經濟狀況，本件情節等情認被上訴
    人請求慰撫金8萬元為適當。
四、從而，被上訴人依侵權行為法律關係，請求上訴人給付8萬
    元及自97年3月28日（即起訴狀繕本送達翌日）起至清償日
    止按年息百分之5計算之利息，為有理由，應予准許。
    是則原審判命上訴人如數給付，於法並無不合。上訴意旨指
    摘原判決不當，求予廢棄改判，為無理由，應予駁回。
五、本件事證已明，兩造其餘攻擊防禦方法，經核與本判決之結
    果不生影響，爰不一一論述。
六、據上論結，本件上訴為無理由，依民事訴訟法第449條第1項
    、第78條，判決如主文。
中    華    民    國    98    年    1    月    20   日
                    民事第八庭
                        審判長法  官  劉勝吉
                              法  官  鄭威莉
                              法  官  滕允潔
正本係照原本作成。
不得上訴。
中    華    民    國    98    年    1     月    21    日
                              書記官  黃麗玲


司法院資訊處製作；財團法人民間司法改革基金會備份。
